臺灣高等法院臺南分院刑事判決
110年度交上訴字第605號
上  訴  人  
即  被  告  王淵源
選任辯護人  羅振宏律師
上列上訴人因過失致死案件，不服臺灣嘉義地方法院110年度交
訴字第13號中華民國110年3月31日第一審判決（起訴案號：臺灣
嘉義地方檢察署109年度偵字第7443號），提起上訴，本院判決
如下：
    主  文
上訴駁回。
王淵源緩刑參年，並應依附件所示內容向告訴人顏雅發支付損害
賠償金額。
    事  實
一、王淵源於民國109年8月9日16時50分許，駕駛車牌號碼000-0
    000號自小客車沿嘉義縣太保市港尾里台18線由西往東直行
    ，行經該路與嘉63線之交岔路口時（有燈光號誌，斯時為綠
    燈），本應注意車前狀況，隨時採取必要之安全措施，且轉
    彎車應讓直行車先行，而依當時天氣晴、日間自然光線、柏
    油路面乾燥、無缺陷、無障礙物、視距良好等情況，並無不
    能注意之情形，竟疏未注意，貿然左轉。適顏佑昌騎乘普通
    重型機車沿對向慢車道駛至，亦未注意車前狀況，且超速行
    駛，突見王淵源在該路口左轉，閃煞不及，二車因而發生擦
    撞，致顏佑昌人車倒地，受有胸部創傷、雙側肋骨骨折、創
    傷性氣胸、腹部瘀傷、右下肢擦傷與撕裂傷等傷勢，並於同
    日17時47分傷重不治死亡。
二、案經顏佑昌之父顏雅發告訴暨嘉義縣警察局水上分局報請臺
    灣嘉義地方檢察署檢察官偵查起訴。
    理  由
一、上揭犯罪事實，業據被告坦白承認（相卷第7至9頁，偵卷第
    26頁，原審卷第41、55頁，本院卷第99頁），並有道路交通
    事故現場圖、道路交通事故調查報告表㈠、㈡各1份、車禍現
    場及車損照片共39張在卷可憑（相卷第16至38頁）。又被害
    人顏佑昌於車禍後，受有胸部創傷、雙側肋骨骨折、創傷性
    氣胸、腹部瘀傷、右下肢擦傷與撕裂傷等傷勢，經送醫後，
    於109年8月9日17時47分急救無效而死亡乙節，有長庚醫療
    財團法人嘉義長庚紀念醫院出具之診斷證明書、臺灣嘉義地
    方檢察署相驗屍體證明書、檢驗報告書各1份在卷可考（相
    卷第15、54至75頁）。足見本案車禍事故與被害人死亡之結
    果間，具有相當因果關係甚明。
二、按汽車（含機車）行駛時，駕駛人應注意車前狀況，並隨時
    採取必要之安全措施，且駛至交岔路口時，轉彎車應讓直行
    車先行，道路交通安全規則第94條第3項、第102條第1項第7
    款定有明文。又行車速度，依速限標誌或標線之規定，無速
    限標誌或標線者，應依下列規定：「一、行車時速不得超過
    五十公里。但在設有快慢車道分隔線之慢車道，時速不得超
    過四十公里，未劃設車道線、行車分向線或分向限制線之道
    路，時速不得超過三十公里。」道路交通安全規則第93條第
    1項第1款亦有明文規定。被告及被害人均領有合格之駕駛執
    照，對於上揭規定自不能諉稱不知。經查：
　㈠本案案發當時天候晴，日間自然光線，柏油路面乾燥無缺陷
    ，無障礙物，視距良好乙節，有卷附之道路交通事故調查報
    告表㈠為證（相卷第17頁），被告並無不能注意上揭規定之
    情形。又被害人當時係從被告之對向慢車道直線駛至，而依
    現場照片觀之（相卷第19頁上方、28頁），被害人行向之慢
    車道路線筆直，且無足以遮擋被告行車視線之草叢或其他障
    礙物，此時具有一般注意義務之被告，以當時之天氣、道路
    狀況，行駛至案發交岔路口欲左轉時，應可清楚注意到被害
    人行車情況，並視情況採取必要之安全措施。然被告於警詢
    卻稱沒有發現危險就發生車禍（相卷第8頁），顯見其未注
    意車前狀況，而未讓被害人之直行車先行，貿然左轉，致被
    害人見狀閃煞不及，發生擦撞，被告顯有過失至明。
　㈡被害人行向之慢車道，為無速限標誌或標線之道路，依上揭
    規定，時速不得超過40公里。又被害人當時騎乘機車行經該
    行向路燈編號012331起，至與被告駕駛之汽車發生擦撞止，
    共歷時11/27秒乙節，有道路交通事故現場圖、原審勘驗監
    視器影片（檔案名稱：1_05_Z000000000000.AVI）所製作之
    勘驗筆錄為證（相卷第16頁，原審卷第56頁）。再參酌上開
    現場圖，可知被害人從騎車行經該路燈到與被告之汽車發生
    擦撞，約騎7.1公尺至8.8公尺（因影片角度的關係，無法知
    悉擦撞之明確位置）。亦即，被害人騎車歷時11/27秒，即
    騎了7.1公尺至8.8公尺，以此換算被害人斯時之時速即約在
    62.73公里至77.76公里之間，被害人當時騎車時顯已超速。
    另依一般經驗法則，被害人行近交岔路口時，見對向車道有
    來車，應可預見來車有可能於該路口向左轉彎，而特別注意
    車前狀況，並隨時採取諸如減速慢行之必要安全措施。然本
    案被害人行近事發交岔路口時，未注意對向來車之狀況，且
    超速行駛，應認亦有過失。
  ㈢本案車禍經送交通部公路總局嘉義區監理所嘉雲區車輛行車
    事故鑑定會、交通部公路總局車輛行車事故鑑定覆議會後，
    所得之結論，亦就被告及被害人之肇事責任為相同之認定，
    均認其等同為車禍之肇事原因（偵卷第16至18、33至35頁）
    。
三、綜上，被告對本案車禍事故具有過失，而被害人雖同為肇事
    原因，惟本案車禍既係被告前揭過失行為所合併肇致，被告
    仍不得因此解免其過失責任。被告既有過失，且其過失行為
    與被害人之死亡結果亦具有相當因果關係。從而，本案事證
    明確，應依法論科。
四、核被告所為，係犯刑法第276條之過失致死罪。又被告親自
    或託人電話報警，並已報明肇事人姓名、地點，請警方前往
    處理乙節，有嘉義縣警察局水上分局交通分隊道路交通事故
    肇事人自首情形紀錄表1份在卷可憑（相卷第42頁），爰依
    刑法第62條前段規定減輕其刑。
五、駁回上訴之理由：
  ㈠原審以被告罪證明確，依上開罪名之法條規定論罪科刑，並
    審酌被告：⑴大專畢業之智識程度；⑵在食品工廠工作，經濟
    狀況普通；⑶已婚、有小孩之家庭狀況；⑷未有犯罪前科，有
    臺灣高等法院被告前案紀錄表在卷可佐；⑸在本案車禍事故
    與被害人同為肇事原因；⑹犯後坦承犯行，惟因被告與被害
    人家屬請求之損害賠償金額差距過大，致無法順利達成和解
    等一切情狀，量處有期徒刑10月。本院經核原審認事用法，
    並無違誤，量刑尚稱妥適，應予維持。
  ㈡被告提起上訴，以本案係因保險公司及被害人家屬各有堅持
    而無法順利和解，被告現已提高賠償金額為由，指摘原判決
    量刑過重不當云云。惟按，量刑輕重係屬事實審法院得依職
    權自由裁量之事項，苟已斟酌刑法第57條各款所列情狀而未
    逾越法定刑度，不得遽指為違法。又在同一犯罪事實與情節
    ，如別無其他加重或減輕之原因，下級審量定之刑，亦無過
    重或失輕之不當情形，則上級審法院對下級審法院之職權行
    使，原則上應予尊重。經查，被害人年僅33歲，職業為公務
    員，被告於原審判決前未能和解，原審已依刑法第57條之規
    定審酌被告上開一切情狀，量處罪刑如上，以本罪法定刑為
    5年以下有期徒刑、拘役、50萬元以下罰金而言，原審量處
    有期徒刑10月乃屬低度刑，除未逾越職權外，亦無違反比例
    原則，及有其他失出或失入之違法或失當之處，難認有何刑
    度過重情形；況被害人家屬主張之賠償金額，並非天價，被
    告縱有提高賠償額度，就結果而言，終是未能和解，其上訴
    指摘原判決量刑不當，為無理由，應予駁回。
六、末查，被告前未曾因故意犯罪受有期徒刑以上刑之宣告，有
    臺灣高等法院被告前案紀錄表可按，因一時疏忽，致罹刑典
    ，犯後已於本院坦承犯行，尚具悔意，雖未與告訴人於本院
    成立和解，然已當庭表示願賠償新臺幣406萬元（含強制險
    ），而告訴人則要求賠償500萬元（含強制險），有本院審
    判筆錄可按（本院卷第100至101頁），考量被告一時疏失肇
    致車禍，雙方同為肇事原因，賠償金額雖未合致，然差距非
    巨，經此偵審程序及科刑教訓後，當知警惕，應無再犯之虞
    ，其所宣告之刑以暫不執行為適當，爰依刑法第74條第1項
    第1 款之規定，併予宣告緩刑3年，以啟自新。再者，本院
    認為雙方就賠償金額之差距及給付方式，若由法院加以調節
    ，或能解決紛爭彌平損害，爰依刑法第74條第2項第3款規定
    ，命被告按附件內容賠償，又上開緩刑宣告所定之負擔，依
    刑法第75條之1第1項第4 款規定，如有違反且情節重大，足
    認原宣告之緩刑難收其預期效果，而有執行刑罰之必要者，
    得撤銷緩刑之宣告，以敦促被告確實遵守並履行其緩刑所附
    加之負擔。
據上論結，應依刑事訴訟法第368條，刑法第74條第1項第1款、
第2項第3款，判決如主文。
本案經檢察官葉美菁提起公訴，檢察官謝錫和到庭執行職務。
中　　華　　民　　國　 110　　年　　7 　　月　　22　　日
                  刑事第五庭    審判長法　官  黃國永
                                      法　官  蔡川富
                                      法　官  翁世容
以上正本證明與原本無異。
如不服本判決應於收受送達後20日內向本院提出上訴書狀，其未
敘述上訴理由者，並得於提起上訴後20日內向本院補提理由書（
均須按他造當事人之人數附繕本）「切勿逕送上級法院」。
                                      書記官  顏惠華
中　　華　　民　　國　 110　　年　　7 　　月　　22　　日
附錄論罪科刑法條：
中華民國刑法第276條
因過失致人於死者，處5年以下有期徒刑、拘役或50萬元以下罰
金。

【附件】
一、被告應於本判決確定之日起3個月內向告訴人顏雅發支付新
    臺幣406萬元之損害賠償金額。
二、被告應於本判決確定之日起1年3個月內向告訴人顏雅發支付
    新臺幣94萬元之損害賠償金額。